臺灣板橋地方法院民事判決　　　　　　　96年度訴字第1506號
原　　　告　甲○○
訴訟代理人　劉永良律師
被　　　告　乙○○
　　　　　　　　　　　　樓
訴訟代理人　蘇家宏律師
訴訟代理人　劉志忠律師
上列當事人間請求履行契約事件，本院於96年11月13日言詞辯論
終結，判決如下：
    主  文
被告應給付原告新台幣參佰玖拾陸萬陸仟伍佰壹拾參元，及其中
新台幣參佰玖拾陸萬伍仟元民國96年2 月1 日起至清償日止，按
年息百分之五計算之利息，及按年息仟分之五計算之違約金。原
告其餘之訴駁回。
訴訟費用由被告負擔百分之九十八，餘由原告負擔。
本判決第一項於原告以新台幣壹佰參拾貳萬貳仟壹佰柒拾壹元供
擔保後，得假執行，但被告以新台幣參佰玖拾陸萬陸仟伍佰壹拾
參元為原告供擔保後，得免為假執行。
原告其餘假執行之聲請駁回。
    事實及理由
壹、程序上理由
    訴狀送達後，原告不得將原訴變更或追加他訴。但減縮應受
    判決事項之聲明，民事訴訟法第255條第1項第3款載有明文
    。原告原起訴聲明請求被告應給付原告新台幣（下同）
    4,066,310元及其中3,993,000元自96年1月31日起至清償日
    止，按年息百分之五計算之利息，並自96年1月31 日起至清
    償日止，按月息百分之二計算之違約金，嗣於96 年11月13
    日言詞辯論期日減縮聲明請求被告應給付原告4,037,619元
    及其中3,965,000元部分自96年2月1日起至清償日止，按年
    息百分之五計算之利息，及月息百分之二之違約金（見96年
    11月13日筆錄），揆之前開規定，核屬減縮應受判決之事項
    ，核無不合，應予准許。
貳、實體上理由
一、原告起訴主張：兩造於95年9月間共同合作投資不動產買賣
    ，由原告出資，被告出面購買不動產，嗣於95年9月26日購
    買台北市○○街133-2號房地（以下簡稱潮州街房地），再
    於同年9月28日購買台北市○○○路87巷2弄25號4樓房地（
    以下簡稱天母北路房地），原告於96年間急需資金，要求被
    告將投資款及利潤返還原告，兩造遂於96年1月11日簽訂原
    證1之契約，約定被告應於96年1月31日清償投資市○○街房
    地之本金及利潤399萬3仟元，，應於96年3月30日清償投資
    天母北路之本金及利潤267萬2仟元，如有違約應就遲延日起
    按月給付月息百分之二之違約金。然被告於96年2月間清償
    160 萬元，再於同年7月12日清償110萬元，以清償天母北路
    之本金及利潤，之後即未再清償，合計被告僅清償天母北路
    之本金及利潤，其餘2萬8仟元（即270萬元-267萬2仟元）充
    為清償潮州街之本金及利潤部分，因被告已自96年3月31日
    起已遲延給付天母北路之本金及利潤，依據原證一之約定，
    違約金為月息百分之二，違約金為72,619元，因此，被告共
    積欠4,037,619元，爰依原證一之約定聲明請求被告應給付
    原告4,066,310元及其中3,965,000元部分自96年2月1日起至
    清償日止，按年息百分之五計算之利息，及月息百分之二之
    違約金（見96年11月13日筆錄），並願供擔保請准宣告假執
    行等語。
二、被告抗辯：兩造於95年9月間共同投資不動產，約定由原告
    提供大部分資金，被告提供其餘資金並負責買賣房屋，而房
    屋出售之獲利兩造均分，兩造共同投資之房屋為台北市○○
    街、天母北路、光復南路二間，上開建物已於96年2月至5月
    均已售出，房屋售價扣除當初購入之價金及銷售之成本，合
    計兩造投資獲利為兩造各得97萬元，原告共投資805萬元，
    合計原告應得902萬元，被告已於96年2月至4月間陸續給付
    原告160萬元、110萬元及部分現金，原告另自行收取光復南
    路之價金108萬元，被告僅積欠311萬元，原告請求逾此部份
    ，應無理由，兩造應依被證1由被告所製作之投資之支出明
    細及利潤分配表之書面，分配兩造之利潤，兩造並無簽署原
    證1之合意，天母北路之房屋尚未出售，焉有可能由被告保
    證利潤，原告也曾保證不會以原證1之書面向被告請求，並
    聲明駁回原告之訴，如受不利之判決院供擔保請准宣告假執
    行等語。
三、兩造不爭執之事實（見本院卷第49頁，本院96年10月9日筆
    錄）
  (一)兩造於95年9 月間口頭訂立合作投資不動產買賣合約，約定
    由原告提供資金，被告提供其餘資金並負責房屋購入及售出
    事宜，如有獲利二造均分，被告分別於95年9 月26日購買台
    北市○○街133 之2 號房地，同月28日購買台北市○○○路
    87巷2 弄25號4 樓房地，上開房屋均於96年2 月至5 月均已
    售出。
  (二)被告於96年2 月間、7 月12日已給付原告160 萬元、110 萬
    元。
  (三)被告自認尚欠原告311萬元尚未返還。
四、本件爭點及本院判斷（見本院卷第49頁，本院96年10月9日
    筆錄）
    兩造協議爭點如下：
  (一)原告依據原證1之書面請求如訴之聲明，被告是否有簽署原
    證1書面之合意？
  1.當事人締結契約一經合意成立，即應受其拘束（最高法院
    18年上字第1495號判例）。兩造於96年1月11日就兩造合作
    投資之不動產即天母北路及潮州街房地，被告同意返還天母
    北路本金237.2萬元及利潤30萬元，合計為267.2萬元，潮州
    街本金370.3萬元及利潤29萬元，並約定被告應於96年1月31
    日前清償潮州街之投資款，於96年3月30日清償天母北路之
    投資款，有原證1之書面為證，被告自認有簽署前開書面，
    然抗辯當時係以原告要求保障為由而簽署，並無簽署原證1
    書面之合意云云，然查，被告於簽署原證1 之書面後，陸續
    依約於96年2 月間及7 月間各返還原告160 萬元、110 萬元
    ，足見，被告有簽署原證1 書面之合意，況被告前開抗辯，
    為原告所否認，被告並未舉證以實其說，自難認被告之抗辯
    為可取。
  2.被告抗辯應依被證1之投資明細計算應給付原告之投資款，
    然被證1 之書面為被告自行計算，並未經原告同意或會算，
    為兩造所不爭，自難認依據被證1 之書面計算被告應給付之
    金額，被告此部份抗辯委無可採。
  3.兩造同意被告於96年2月及7月共給付原告270萬元係清償天
    母北路之投資款267.2萬元，其餘2萬8仟元係清償潮州街之
    投資款（見本院96年11月13日筆錄），因此，被告就潮州
    街之投資款僅餘396萬5仟元尚未清償（3,993,000-28,000
    =3,965,000），原告此部份請求，應屬有據。
  4.約定之違約金過高者，法院得減至相當之數額，在民法第252
    條定有明文，不論當事人係提起核減違約金之訴或提起給付
    之訴，而於訴訟中請求法院酌減或法院依職權酌減，均無不
    可。上訴人謂應提起酌減違約金形成之訴，始得酌減云云，
    顯有誤會（最高法院84年度台上字第2172號判決意旨參照）
    。按當事人約定之違約金過高者，法院得依民法第252條規定
    ，酌減至相當之數額，然是否相當，應依一般客觀事實，社
    會經濟狀況及債務人若能如期履行債務，債權人可得享受之
    一切利益為酌定之標準（最高法院86年度台上字第1084號判
    決意旨參照）。原告請求依據原證1之約定，請求月息百分之
    二計算之違約金云云，然兩造於95年間9月共同合作投資不動
    產，依據原證1所簽署之書面，原告分別以本金370萬3仟元及
    237萬2仟元，投資分別獲利29萬元及30萬元，獲利已達百分
    之12、7，原告已獲得較高於銀行利息及法定利息更高之利潤
    ，因此，以一般客觀事實，及社會經濟狀況，及被告若能如
    期履行債務，兩造約定月息為百分之二顯屬過高，應予酌減
    至年息千分之五較為妥適，因此，原告請求天母北路部分遲
    延給付107 萬2 仟元為103 天（計算式：自99年3 月31日起
    至96年7 月11日止合計為103 天），故原告請求違約金為
    1,513 元（{1, 072,000x0.005/365}X103=1,513，元以下四
    捨五入）及年息為千分之五部分，為有理由，逾此部份，應
    予駁回。
  5.綜上所述，原告依據原證1 之書面契約請求被告給付3,966,
    513 元（計算式為3,965,000+1,513=3,966,513 ）及其中本
    金3,965,000 元部分自96年2 月1 日起至清償日止，按年息
    百分之五計算之利息，及按年息千分之五計算之違約金，為
    有理由，逾此部份，應予駁回。
五、假執行之宣告：
    兩造陳明願供擔保，聲請宣告假執行或免為假執行，經核原
    告勝訴部分，合於法律規定，爰分別酌定相當之擔保金額宣
    告之；原告其餘假執行之聲請，因訴之駁回而失所依據，不
    予准許。
六、本件事證已明，兩造其餘攻擊防禦方法及爭點，核與本件判
    決結果無涉，爰不一一論述。被告另聲請傳訊證人吳吟姝、
    程暄淇以證明兩造有商談和解之事實，然被告所主張和解事
    實為原告所不爭，且本件之爭點並非兩造和解之經過，自無
    傳訊之必要。
七、結論：原告之訴為有理由，依民事訴訟法第79條但書、第39
    0條第2項、第392條第2項，判決如主文。
中　　華　　民　　國　　96　　年　　12　　月　　18　　日
                  民事第三庭    法　官　徐玉玲
以上正本係照原本作成
如對本判決上訴，須於判決送達後20日內向本院提出上訴狀
中　　華　　民　　國　　96　　年　　12　　月　　18　　日
                    　　　　　　書記官　翁子婷
